臺灣新竹地方法院刑事判決　　　　　　　96年度簡上字第48號
上　訴　人　丙○○
即　被　告
　　　　　　　　　　巷17弄8號
上列被告即被告因妨害公務等案件，不服本院新竹簡易庭中華民
國95年12月29日95年度竹簡字第1414號簡易判決（聲請簡易判決
處刑案號：95年度偵字第5655號），提起上訴，本院管轄第二審
之合議庭判決如下：
    主  文
上訴駁回。
    事  實
一、丙○○於民國95年9月30日13時35分許，駕駛車牌號碼3138-
    FV號自用小貨車行經新竹市○○路與東大路口時，因違規未
    繫安全帶，而為路邊依法執行勤務之新竹市警察局第一分局
    交通一分隊警員甲○○發現攔停，然丙○○駛停後，一再辯
    稱並無違規而不願出示證件，經甲○○請其往前靠右至路邊
    停車熄火接受攔檢時，詎丙○○竟蓄意右轉東大路前進10多
    公尺始停車，且仍然拒絕出示證件配合警方調查。甲○○為
    查明丙○○身分，乃請其下車告知可帶回警察局予以盤查，
    詎丙○○口頭上雖表示：「去就去」等語，惟竟基於妨害公
    務及傷害之犯意，不顧甲○○站立車輛前方，而對於依法執
    行職務之甲○○，突然以踩油門往前頓行約半公尺之手段施
    以強暴，甲○○認丙○○已涉犯妨害公務罪嫌，乃踩上丙○○駕駛之上開自用小貨車駕駛座旁車身踏板，並以左手扶住
    車門框，而以右手伸手進入駕駛座欲將丙○○駕駛之自用小
    貨車車鑰匙拔下，以阻止丙○○逃逸，然丙○○卻仍予以抗
    拒，且以強暴手段用雙手抓住甲○○之右手，甲○○見狀立
    即呼喊一同值勤之員警乙○○支援，待乙○○趕抵後即告知
    丙○○涉嫌妨害公務，乃要求丙○○下車，然丙○○仍拒不
    下車，乙○○即開啟車門欲將丙○○拉下車加以逮捕，惟丙○○仍極力抵抗及拉扯，致甲○○受有左、右手肘和右手多
    處擦傷、左手腕扭傷之傷害，乙○○則受有右手臂淤傷及挫
    傷等傷害。嗣經乙○○通報鄰近之南寮派出所警員陸續抵達
    支援，丙○○始放棄抵抗而遭逮捕。
二、案經甲○○、乙○○訴由新竹市警察局第一分局報請臺灣新
    竹地方法院檢察署檢察官偵查聲請簡易判決處刑。
    理  由
壹、程序部分：
    本件認定事實所引用之本件卷內所有卷證資料（包含人證、
    文書證據及物證等證據），並無證據證明係公務員違背法定
    程序所取得；又卷內之各項文書證據，亦無刑事訴訟法第15
    9條之4第1款、第2款顯有不可信之情況，而不得作為證據之
    情形，或有同條第3 款其他於可信之特別情況下所製作之文
    書，而得作為證據之情形，則依同法第159 條至第159條之5
    之規定，本件認定事實所引用之本件卷內所有證據，均認有
    證據能力，先予敘明。
貳、實體部分：
一、認定犯罪事實所憑之證據及認定之理由：
(一)、訊據被告丙○○固坦承確有於95年9 月30日13時35分許，駕
    駛車牌號碼3138-FV 號自用小貨車行經新竹市○○路與東大
    路口時，為證人即新竹市警察局第一分局交通一分隊警員甲○○攔停，且被告駛停後，經證人甲○○請其往前靠右至路
    邊停車熄火接受攔檢時，被告右轉東大路前進10公尺始停車
    等情，惟辯稱：當時我有繫安全帶，而因為該地車輛很多，
    所以在警員同意下才把車子開到東大路旁熄火等候，然警員
    在沒有提出我未繫安全帶證據之前，就搶我車上的鑰匙，並
    強拉我的手要我下車，因為我繫著安全帶，所以造成全身疼
    痛，從頭到尾我都沒有拒絕出示證件及反抗衝撞警員之行為
    云云。然查：
１、上揭被告妨害公務執行及傷害之事實，業據證人即新竹市警
    察局第一分局交通一分隊警員甲○○、乙○○分別於警詢、
    偵查中證述明確，且據證人甲○○於本院審理時結證稱：「
    （既然車流量順暢，何以會注意到被告未繫安全帶？）因為
    當時被告從西濱路巷子口（中興路7 巷）出來要右轉西濱路
    北上往竹北、新豐方向，經過我的面前，所以我有看到，而
    且被告也有看到我，被告看到我後才立刻繫上安全帶，被告
    右轉出來的時候沒有繫安全帶，被告看到我之後，在還沒有
    通過我之前，就繫上安全帶，所以通過我面前時，被告已經
    繫好安全帶，被告右轉出來看到我，就繫上安全帶，我看到
    他在繫安全帶就鳴笛，當天我們是開巡邏車」、「（第1 次
    攔停的時候，跟被告講什麼話？）我告訴被告說他未繫安全
    帶違規，請他出示駕照、行照」、「（被告反應如何？）被
    告說他有繫安全帶，為何要出示證件」、「（你在西濱路上
    第1 次停車點時，請被告拿出駕照、證件時，這些話總共講
    了幾次？）第1 個地點即萊爾富便利商店，就講了3、4次，
    他一直堅持他有繫安全帶沒有違規，而且要求我拿出證據，
    所以一直抗拒拿出證件」、「（後來什麼情形，被告的車輛
    開始移動？）因為被告停車的位置有佔用到外側車道，我怕
    影響交通，所以我請被告上前靠右停在路邊」、「（被告有
    無依照你的指示往右靠邊停車？）我只是請他靠右停在西濱
    路上，結果被告卻往前開右轉東大路開了差不多20公尺才停
    下來，因為被告開的不是很快，所以我沒有鳴笛，只有慢跑
    追上去」、「（你追上被告之後，被告的反應如何？）我一
    樣跟被告說他沒有繫安全帶違規，請他出示駕照、行照，被
    告他還是拒絕出示，抗辯說他有繫安全帶，我跟他說了3、4
    次之後，就跟被告說如果還是拒絕出示證件，要依照警察職
    權行使法要帶被告回去警局查明身分，被告就說去就去，接
    著被告就踩油門往前衝，車子頓了一下往前緩慢走了約半公
    尺左右就停下了，我當時站在被告的左前角嚇了一跳，被告
    的動作差一點撞到我，所以我才會嚇一跳，因此我覺得情況
    不對勁，加上我中間多次要求被告熄火停車，被告都拒絕，
    所以我才會站上他車子踏板，因為上訴人車窗搖下，所以我
    左手扶住門邊，右手伸入駕駛座內要強制扳動鑰匙熄火，我
    已經將車子熄火，手就被被告拉住，被告用2 隻手抓住我的
    右手，要我放開鑰匙，我跟上訴人說放開我的手，被告說要
    我先放開鑰匙，他才要放手，因為被告這個動作所以才會造
    成我右手的傷害」、「（診斷證明書上說左手腕扭傷，是如
    何造成的？）因為我的左手扶在門邊，右手一直要伸出來，
    因為使力的關係，所以造成左手腕扭傷」、「（何時告訴被
    告說你已經妨害公務？）被告拉我手的時候，我已經告訴他
    這樣已經妨害公務，請他趕快放手」、「（被告後來如何離
    開車子？）被告放手後，我有跟被告說他這樣已經妨害公務
    ，要被告配合下車，但是被告還是一樣不下車，我跟被告說
    如果不自動下車的話，我們要使用強制力，但是被告還是不
    下車，並且右手伸進去方向盤裡面，左手抱住右手，兩手盤
    在方向盤上，身上繫著安全帶，我們2 個人就一起要將被告
    拉下車，但還是拉不下車，所以就通知南寮派出所警網支援
    」、「（你說第2 次被告停車的時候，你在多次要求被告提
    出證件，被告拒絕的時候，你有告知被告如果再拒絕出示證
    件的話，要依警察職權行使法帶回隊上查驗身分，上訴人有
    說『去就去』，之後被告就稍微踩油門，往前衝頓約半公尺
    左右，有差一點擦撞到你，是否如此？）是的」、「（所以
    你當時是認為被告是否要衝撞你？）是的，我認為被告是要
    衝撞我，目的應該是要迫使我離開他的車前」等語（本院卷
    第48頁至第54頁）；及證人乙○○於審理時結證稱：「（就
    本案你處理的部分是那些？）起初我看到證人甲○○攔停了
    一部車，而且變換了好幾個位置，一開始我不以為意，後來
    突然聽到證人甲○○大叫我的名字，意思是叫我過去，我看
    到他整個人在車窗上，我就趕快跑過去，之後證人甲○○告
    訴我說他的手被被告抓傷，還出示受傷的地方給我看，表示
    被告涉嫌妨害公務，我就開啟車門，我和證人甲○○準備要
    將上訴人拉下車帶回去處理，但強制拉被告之前，證人甲○○還有口頭要被告自行下車，但是被告整個手盤住方向盤，
    情形如同證人甲○○所講的一樣，所以我先解開被告的安全
    帶，用左手要掰開被告的左手手指頭，右手去掰被告的脖子
    ，要強制帶被告下車，雖然被告的左手已經讓我掰開，但是
    因為被告右手還扣住方向盤扣得很緊，我發現沒有辦法強制
    被告下車，所以就呼叫南寮派出所警網支援，被告看到南寮
    派出所的人來之後就說他要出示證件，我們就跟他說不用了
    ，你已經涉嫌妨害公務，請他跟我們回隊上」、「（你的傷
    勢如何造成的？）應該是我去掰被告脖子的時候，因為被告
    抵抗，來回多次，所以我摩擦到車窗框還是安全帶才受傷，
    在現場的時候我不知道自己有受傷」等語綦詳（本院卷第55
    頁至第56頁），並有國軍新竹醫院附民眾診療服務處診斷證
    明書2紙及現場暨受傷照片共9幀在卷可稽（偵卷第18頁至第
    25頁）。
２、又關於被告是否出示證件供警員查驗身分部分，被告供稱：
    「（警員在稽查過程中，你有一開始就配合警察的要求出示
    證件嗎？）警察揮手攔車，我也有停車，一開始警察說我沒
    有繫安全帶，我跟他說我繫安全帶好好的，我跟他說要拿證
    據給我看，警察就叫我拿出證件，我跟警察說我開到東大路
    時停下來，我再拿證件給你看，警察說好我才開過去」、「
    （警察跟過來之後，叫你拿出證件的時候，你有無拿出來？
    ）我沒有拿出來，我有要拿證件，但是因為安全帶繫著所以
    沒有辦法馬上拿出來…」、「（你車子停在東大路時，證人
    甲○○警員在你的左前車頭，叫你出示證件你拒絕，警員表
    示要帶你回去警察局查驗身分，你是不是有說『去就去』？
    ）是的，我說好『去就去』」等語（本院卷第61頁至第62頁
    ），可知被告自始至終均無配合警員自動出示證件以供查驗
    身分，所以證人甲○○才會告知被告欲帶被告回去警局查明
    身分；而被告亦自承：「…警察一直要我出示證件，等到第
    3 次時，我還沒有出示證件之前，警察就跳上車要把我的鑰
    匙熄火…」等語（偵卷第32頁），而此部分偵訊錄音光碟經
    本院當庭勘驗之結果為：「筆錄內容大致上與訊問過程相符
    ，但其中被告供述警察一直要我出示證件以後之供述大致上
    為被告供稱警察叫我熄火…警察就跳上車要搶我的鑰匙，我
    就把引擎已經熄火…」等語（本院卷第62頁），益證被告右
    轉東大路前進10多公尺停車後，證人甲○○為查明被告身分
    ，並欲請其下車帶回警察局予以盤查之時，被告駕駛之上開
    自用小貨車確實並未熄火：故被告並未配合警員之交通稽查
    主動出示證件，且所駕駛之上開車輛係處於未熄火可隨時發
    動駛離之狀態之事實應可認定，其所辯從頭到尾沒有拒絕出
    示證件及車子已熄火云云，自無可採。又於此種情形之下，
    倘如被告所言其並未反抗衝撞警員，則證人甲○○自無行使
    強制力之必要，然被告連身分證件都拒絕出示以供執勤警員
    查驗身分，且還於第1 次經警攔檢後駛離右轉東大路前進10
    多公尺始停車，而於停車後仍拒絕出示證件及把車子熄火等
    情業如前述，顯然被告當無可能自動下車配合執勤警員返回
    警察局查驗身分。再者，證人甲○○又一再要求被告下車或
    出示證件之情形下，被告因堅持自己並無交通違規而拒絕出
    示證件或下車隨同警員回警察局供警員查驗身分，為發洩情
    緒而開車蓄意作勢衝撞警員，亦與常情無違。且倘如被告所
    言確實未有任何反抗，而任由證人甲○○及乙○○使用強制
    力將其帶下車，則合證人2人之力且2人均有受傷之情形下，
    竟仍無法制伏被告，而須再通報要求其他警員支援，顯與常
    情不符，參以證人甲○○在以具結擔保其供述之真實性並在
    負擔偽證罪之心理處罰狀態下證稱：「（你說第2 次被告停
    車的時候，你在多次要求被告提出證件，被告拒絕的時候，
    你有告知被告如果再拒絕出示證件的話，要依警察職權行使
    法帶回隊上查驗身分，上訴人有說『去就去』，之後被告就
    稍微踩油門，往前衝頓約半公尺左右，有差一點擦撞到你，
    是否如此？）是的」、「（所以你當時是認為被告是否要衝
    撞你？）是的，我認為被告是要衝撞我，目的應該是要迫使
    我離開他的車前」等語（本院卷第54頁），再徵諸證人甲○○、乙○○均為執行交通勤務之公務員，均與被告互不認識
    ，應均無誣陷被告之必要，是渠等所證衡情應屬平允可信，
    故被告確有上開對於公務員依法執行職務時施以強暴及傷害
    之事實，當可認定。被告所辯各節，則均非屬實，不足採信
    。
(二)、綜上，被告上揭所辯，要屬推諉卸責之詞，均無足取，本案
    事證明確，被告犯行堪予認定，應依法論科。
二、論罪科刑：
    按刑法及刑法施行法業於95年7月1日修正施行，而被告行為
    時已在前揭修法施行之後，故本案應無新舊法比較之問題，
    應逕依修正後之規定予以論處，合先敘明。次按，刑法第13
    5條第1項之妨害公務罪所稱「強暴」，係指一切有形力即物
    理力之行使而言，不問其係對人或對物為之均包括在內，最
    高法院82年台上字第608 號判決意旨可資參照。是本件被告
    丙○○因違規遭執行公務之證人甲○○取締交通違規，竟不
    依指示停車受檢，反而作勢衝撞依法執行公務之警員甲○○
    ，且於證人甲○○依法執行公務伸手進入駕駛座欲將被告駕
    駛之自用小貨車車鑰匙拔下以阻止其逃逸之際，被告又以強
    暴之手段以雙手抓住證人甲○○之右手，迨經證人甲○○呼
    喊後證人乙○○趕抵支援，並開啟車門欲強制將被告拉下車
    加以逮捕，然被告仍極力抵抗及拉扯，分別導致證人甲○○
    及乙○○受傷，是核被告所為，係犯刑法第135條第1項之妨
    害公務執行罪及同法第277條第1項普通傷害罪。又被告係於
    同一時地對於證人甲○○及乙○○執行公務時施強暴及傷害
    證人甲○○及乙○○之身體，堪認係以一行為同時觸犯上開
    2 罪名，為想像競合犯，應從一重之傷害罪處斷。原審以被
    告犯行明確，依刑事訴訟法第449條第1項前段、第3項、第4
    54條第2 項，刑法第135條第1項、第277條第1項、第55條、
    第41條第1項前段、刑法施行法第1條之1第1項、第2 項前段
    ，判處拘役50日，並諭知如易科罰金，以新臺幣2,000 元折
    算1 日，其認事用法，均無違誤，量刑亦屬適當，應予維持
    ，上訴意旨仍執前詞指摘原判決不當，尚無足採，為無理由
    ，應予駁回。
三、依刑事訴訟法第455條之1第1項、第3項、第368 條，判決如
    主文。
本案經檢察官鄒茂瑜到庭執行職務。
中　　華　　民　　國　　96　　年　　5 　　月　　31　　日
                  刑事第三庭審判長法  官  汪銘欽
                                  法  官  林惠君
                                  法  官  楊數盈
以上正本證明與原本無異。
不得上訴。
                                  書記官  謝國聖
中　　華　　民　　國　　96　　年　　5 　　月　　31　　日
附錄本案論罪科刑法條全文：
刑法第135條
對於公務員依法執行職務時，施強暴脅迫者，處3 年以下有期徒
刑、拘役或300元以下罰金。
意圖使公務員執行一定之職務或妨害其依法執行一定之職務或使
公務員辭職，而施強暴脅迫者，亦同。
犯前二項之罪，因而致公務員於死者，處無期徒刑或7 年以上有
期徒刑；致重傷者，處3年以上、10年以下有期徒刑。
刑法第277條
傷害人之身體或健康者，處3年以下有期徒刑、拘役或1,000元以
下罰金。
犯前項之罪因而致人於死者，處無期徒刑或7年以上有期徒刑；
致重傷者，處3年以上10年以下有期徒刑。
